【裁判字號】    96,易緝,21
【裁判日期】    970826
【裁判案由】    背信
【裁判全文】
臺灣屏東地方法院刑事判決              96年度易緝字第21號
公  訴  人  臺灣屏東地方法院檢察署檢察官
被      告  乙○○
選任辯護人  曾慶雲律師
上列被告因背信案件，經檢察官提起公訴（95年度偵字第3563號
），及移送併辦（95年度偵字第6418號、96年度蒞字第6582號）
，被告就被訴事實為有罪之陳述，本院裁定行簡式審判程序，判
決如下：
    主  文
乙○○為他人處理事務，意圖為自己不法之利益，而為違背其任
務之行為，致生損害於本人之財產及利益，處有期徒刑拾月，減
為有期徒刑伍月，如易科罰金，以銀元佰元即新臺幣玖佰元折
算壹日。
    事  實
一、乙○○係設於屏東縣潮州鎮○○○街93號之新暉通運有限公
    司（下稱新暉公司）之負責人，緣丙○○（原名羅錫龍）於
    民國91年2 月26日，以新台幣（下同）450 萬元之價格，向
    新暉公司購買車牌號碼Y3-567號營業遊覽大客車，惟未向監
    理單位辦理過戶登記（車籍所有人仍為新暉公司）而仍靠行
    於新暉公司，乙○○則向丙○○按月收取行費4,000 元以為
    管理之代價，係為丙○○處理事務之人。詎乙○○因新暉公
    司營運不善需錢孔急，竟意圖為自己不法之利益，未經丙○○之同意，於94年10月6 日，以車牌號碼Y3-567號營業遊覽
    大客車為擔保品向中租迪和股份有限公司（下稱中租迪和公
    司）申辦貸款350 萬元，雙方約定貸款期間自94年11月15日
    起至98年2 月15日止，乙○○需按月繳納分期款87,500元，
    而為違背其任務之行為，致生損害於丙○○之財產。同時乙○○利用出售另輛車牌號碼Y3-729號營業遊覽大客車予甲○○而其資金不夠之機會，主動向甲○○表明願幫其向中租迪
    和公司申辦貸款，而係為甲○○處理事務之人，乙○○申辦
    上開350 萬元貸款時，即意圖為自己不法之利益，趁甲○○
    趕時間之際，取出車牌號碼Y3-567號營業遊覽大客車之分期
    付款買賣契約書、查詢信用狀況同意書、本票及授權填載到
    期日之授權書等文書，向甲○○佯稱上開文書是辦理購買車
    牌號碼Y3-729號營業遊覽大客車貸款所需簽署之文書，使甲○○疏於注意而在該等文書上簽名後離開，致甲○○成為上
    開350 萬元貸款之連帶保證人，而為違背其任務之行為，致
    生損害於甲○○之利益。乙○○並於94年10月21日將車牌號
    碼Y3-567號營業遊覽大客車設定350 萬元動產抵押權予中租
    迪和公司，嗣乙○○於95年3 月15日起無力支付分期款且逃
    匿無蹤，中租迪和公司轉向丙○○求償，丙○○憤而提告，
    甲○○則以證人出庭作證後，始知悉身為350 萬元貸款之連
    帶保證人，而查知上情。
二、案經丙○○、甲○○分別訴請臺灣屏東地方法院檢察署檢察
    官偵查起訴及移送併辦。乙○○於本院審理時逃匿，經本院
    發布通緝後，始於96年6 月11日為警逮捕歸案。
    理  由
一、本件被告乙○○所犯係死刑、無期徒刑、最輕本刑為3 年以
    上有期徒刑以外之罪，其於準備程序中就被訴事實為有罪之
    陳述，經法官告知簡式審判程序之旨，並聽取當事人之意見
    後，本院認為適宜由受命法官獨任進行簡式審判程序。
二、上揭事實，業據被告乙○○於本院審理時坦承不諱，核與證
    人即告訴人丙○○、甲○○、證人林慧敏、韋茂川、蕭啟佑
    於偵查中之證述相符，並有汽車買賣合約書、92年夏季汽車
    燃料費繳納通知書、91年上期使用牌照稅繳納書、靠行合約
    書、中租迪和公司車輛批覆及案件明細表、中租迪和公司車
    主及保證人信用調查表、中租迪和公司重車車主徵信報告、
    本票（350 萬元）、授權填載到期日之授權書、查詢信用狀
    況同意書、分期付款買賣契約書、交通部公路總局高雄區監
    理所屏東監理站95年5 月24日高監屏字第0950017637號函附
    之動產擔保交易動產抵押設定登記申請書、動產抵押契約書
    等在卷足憑，堪信被告上開自白確與事實相符，本件事證明
    確，被告犯行洵堪認定。
三、按行為後法律有變更者，適用行為時之法律。但行為後之法
    律有利於行為人者，適用最有利於行為人之法律。修正後刑
    法第2 條第1 項定有明文。茲因刑法業於94年2 月2 日修正
    ，95年7 月1 日施行，被告乙○○行為後法律有變更，爰比
    較新舊法如下：
  (一)法定刑罰金部分：按修正前刑法第33條第5 款規定：「罰金
    ：一元以上。」修正後改為：「罰金：新臺幣一千元以上，
    以百元計算之。」比較新舊法，關於被告所犯刑法第342 條
    第1 項之背信罪，其法定刑關於罰金部分，以適用修正前之
    規定對被告較為有利。
  (二)易科罰金之折算標準部分：按依修正前刑法第41條第1 項前
    段及修正前罰金罰鍰提高標準條例第2 條規定，有期徒刑或
    拘役易科罰金，以銀元100 元以上300 元以下（即新臺幣30
    0 元以上900 元以下）折算1 日，依修正後刑法第41條第1
    項前段規定，則改為以新臺幣1,000 元、2,000 元或3,000
    元折算1 日，比較新舊法，關於被告所處有期徒刑減刑後易
    科罰金之折算標準，亦以適用修正前之規定對其較為有利。
  (三)綜上比較結果，被告行為後變更之刑法，對其並無較為有利
    之情形，則本件自應適用被告行為時刑法之規定。
四、次按汽車運輸業所稱之「靠行」，係指汽車所有人為達營業
    之目的，將汽車所有權移轉於車行，便成為權利人而為管理
    行為之謂，應屬信託行為一種，車行即為其受託人，最高法
    院72年度台上字第3524號民事判決意旨可資參照，故告訴人
    丙○○將其所有之上開營業遊覽大客車靠行於被告乙○○所
    經營之新暉公司，被告自屬為告訴人丙○○處理事務之人，
    是核被告所為，係犯刑法第342 條第1 項之背信罪。又按一
    行為觸犯數罪名之想像上競合犯，係指行為人以一個意思決
    定發為一個行為，而侵害數個相同或不同之法益，具備數個
    犯罪構成要件，成立數個罪名之謂，乃處斷上之一罪；此與
    行為人就同一犯罪構成事實，以單一行為之數個舉動接續進
    行，以實現一個犯罪構成要件，侵害同一法益，成立一個罪
    名之接續犯不同，雖接續犯於犯罪行為完畢之前，其各個舉
    動與該罪之構成要件相符，但行為人主觀上係以其各個舉動
    僅為全部犯罪行為之一部，而客觀上，亦認係實施一個犯罪
    ，是以僅成立一個罪名，最高法院著有71年台上字第2837號
    刑事判例，查本件被告係於同一貸款申辦程序中，以告訴人
    丙○○所有之車輛為擔保品及以告訴人甲○○為連帶保證人
    向中租迪和公司貸得350 萬元，而為違背其任務之行為，致
    生損害於告訴人丙○○之財產及告訴人甲○○之利益，被告
    上開所為係為達成貸款之目的所必需為之行為，自可評價為
    一行為，且其所為侵害數法益，是被告以一背信行為侵害告
    訴人丙○○、甲○○之法益，係一行為觸犯數罪名，為想像
    競合犯，應從一重處斷，併案意旨認被告所為係屬接續犯云
    云，容有誤會。檢察官雖僅就被告以告訴人丙○○所有之車
    輛為擔保品向中租迪和公司貸得350 萬元，而為違背其任務
    之行為，致生損害於告訴人丙○○之財產犯行部分提起公訴
    ，惟被告以告訴人甲○○為連帶保證人向中租迪和公司貸得
    350 萬元，而為違背其任務之行為，致生損害於告訴人甲○○之利益犯行，與原起訴論罪之背信犯行部分，既具有想像
    競合犯之裁判上一罪關係，依審判不可分原則，乃為起訴效
    力所及，本院自得併予審判。爰審酌被告為他人處理事務，
    不思忠人之託，而為違背其任務之行為，致告訴人丙○○、
    甲○○受損害，惟犯罪後尚知坦承，且已與告訴人甲○○和
    解，並考量其犯罪之手段、犯罪所生危害等一切情狀，量處
    如主文所示之刑，再被告係於中華民國96年罪犯減刑條例施
    行前經通緝，並於該條例施行前之96年6 月11日經緝獲到案
    ，應不受該條例第5 條規定不得減刑之限制（最高法院81年
    度台非字第12號判決意旨參照），是本件被告之犯罪時間在
    96年4 月24日以前，且合於減刑條件，應予以減刑，併依有
    利被告之修正前刑法第41條第1 項前段規定諭知易科罰金之
    折算標準，以資懲儆。。
據上論斷，應依刑事訴訟法第299 條第1 項前段、第273 條之1
第1 項，刑法第342 條第1 項、第2 條第1 項，修正前刑法第41
條第1 項前段，罰金罰鍰提高標準條例第1 條前段，修正前罰金
罰鍰提高標準條例第2 條，中華民國96年罪犯減刑條例第2 條第
1項 第3 款、第7 條、第9 條，判決如主文。
本案經檢察官陳新君到庭執行職務。
中    華    民    國    97    年    8     月    26    日
                  刑事第五庭    法  官  林家聖
以上正本證明與原本無異。
如不服本判決應於收受本判決送達後10日內向本院提出上訴書狀
，其未敘述上訴理由者，並得於提起上訴後10日內向本院補提理
由書狀（均須按他造當事人之人數附繕本）「切勿逕送上級法院
」
中    華    民    國    97    年    8     月    26    日
                                書記官  陳蓉柔
附錄本判決論罪科刑法條全文：
刑法第342條第1項
為他人處理事務，意圖為自己或第三人不法之利益，或損害本人
之利益，而為違背其任務之行為，致生損害於本人之財產或其他
利益者，處5 年以下有期徒刑、拘役或科或併科1 千元以下罰金
。


司法院資訊處製作；財團法人民間司法改革基金會備份。
